【裁判字號】    89,交上訴,134
【裁判日期】    890630
【裁判案由】    過失致死
【裁判全文】
臺灣高等法院刑事判決                  八十九年度交上訴字第一三四號
    上  訴  人  臺灣板橋地方法院檢察署檢察官
    上  訴  人
    即  被  告  乙○○
    選任辯護人  陳文正
右上訴人，因被告過失致死案件，不服臺灣板橋地方法院，八十八年度交訴字第一四
０號，中華民國八十九年六月三十日第一審判決（起訴案號：臺灣板橋地方法院檢察
署八十八年度偵字第一五０五九、一五七二０號）提起上訴，本院判決如左：
    主      文
上訴駁回。
    事      實
一、乙○○係順菱通運股份有限公司司機，以駕駛貨運曳引車載運水泥為業，為從事
    駕駛業務之人，於民國八十八年六月十六日凌晨，駕駛車號ＭＷ─九二七號曳引
    平板車載運七百包計三十五公噸之水泥，沿臺北縣板橋市○○道路，由同縣樹林
    市往新莊方向行駛，於同日凌晨四時許，途經防汛道路電線桿樹堤幹七四號前，
    應注意不得超速、超載行駛及注意車前狀況，隨時採取必要之安全措施，而依當
    時天候及路況均屬良好，並無不能注意之情事，竟疏未注意，以超過速限四十公
    里之五十餘公里速度，負載水泥超載且未注意車前狀況，適有鍾文日駕駛車號Ｅ
    Ｈ─五二五七號自用小客車，自對向車道沿防汛道路由新莊市往樹林市方向行駛
    ，因其車道內有一之下水道口未覆蓋形成凹洞，致鍾文日所駕自小客車撞及該凹
    洞後，失控滑至乙○○所行駛之車道，乙○○見狀煞避不及，致所駕曳引車右前
    側車頭撞及鍾文日所駕駛自小客車右側車身，再將該自小客車推擠至鍾日文原行
    駛車道，造成鍾文日受有顱內、胸內出血、頭骨破裂、肋骨骨折合併氣胸死亡。
    乙○○於肇事後，犯罪未被發覺前報案並向前往處理車禍有犯罪偵查權之臺北縣
    警察局板橋分局沙崙派出所警員莊國勝自首犯罪，接受裁判。
二、案經鍾文日之父甲○○訴由臺北縣警察局板橋分局移請臺灣板橋地方法院檢察署
    檢察官偵查起訴。
    理  由
一、訊據上訴人即被告乙○○對於右揭時地超速超載疏於車前狀況煞避不及致撞及被
    害人鍾文日所駕自小客車致死之事實坦承不諱，核與證人即獲報赴現場處理之臺
    北縣警察板橋分局沙崙派出所警員莊國勝證述之情節相符，並有現場圖、道路交
    通事道路調查報告表各乙紙、現場照片、車損照片及舉發違反道路交通管理事件
    通知單二紙等附卷可稽，又肇事地點之防汛道路電線桿樹提幹第七十四號係介於
    雙向車道標示最高速限四十公里之間，該四十公里速限路段係廢土處理廠之入口
    ，經原審勘驗現場屬實，製有勘驗筆錄一紙、照片十五幀存卷可按。而被害人鍾
    文日確因本件車禍致顱內、胸內出血、頭骨破裂、肋骨骨折合併氣胸死亡等情，
    亦經臺灣板橋地方法院檢察署檢察官督同檢驗員相驗屬實，製有勘驗筆錄、相驗
    屍體證明書、驗斷書等附於該署八十八年度相字第六三二號卷可憑。
二、按行車速度，依標誌之規定；曳引車牽引拖架時，裝載物品之重量不得超過該拖
    架核定之載重及曳引車核定之第五輪載重之總和；又汽車行駛時，駕駛人應注意
    車前狀況，隨時採取必要之安全措施，道路交通安全規則第九十三條第一項、第
    八十二條第一項第四款、第九十四條第三項分別定有明文。被告乙○○領有聯結
    車駕駛執照，為其所自承，其於前開時地駕車，自應注意上述道路交通安全規則
    之規定，依卷附之道路交通事故調查報告表所載當時情形及現場圖所示，肇事地
    點路況及路面距視均屬良好、且無障礙等情況，復經被告供明在卷，自無不能注
    意之情事，其能注意竟疏未注意以超出速限四十公里之五十餘公里速度超載行駛
    並疏於車前狀況，致煞避不及撞及被害人自小客車，造成被害人死亡，已難辭其
    過失之責，是臺灣省車輛行車事故覆議鑑定委員會亦同此認定，有該委員會八十
    九年五月九日府覆議字第八０九三五七號函附卷可稽，足證被告確有過失。
三、至公訴人以本件肇事撞擊所產生之散落物均在被害人行駛之車道內，且由雙方車
    損情形，自用小客車右側撞擊嚴重，曳引車右前車頭撞擊嚴重，參以道路交通事
    故調查報告表所載，因認撞擊點應在被害人之車道上，且係被告駛入對象被害人
    行駛之車道，而撞擊被害人云云。惟經臺灣省臺北縣區車輛行車事故鑑定委員會
    及臺灣省車輛行車事故覆議鑑定委員會鑑定結果，依序覆以：「本案依肇事聯結
    車（按係曳引車）現場所留下之煞車痕位置走向及自小客車之刮地痕起點位置（
    見偵字第一五０五九號卷第十一頁相片）及警圖兩車停車位置、兩車車損等資料
    研判，係鍾文日駕駛自小客車沿板橋市○○道路由新莊市往樹林方向行駛，行經
    肇事地點失控駛入對向車道，其右側車身在對向車道內與對向乙○○所駕駛之聯
    結車右前車頭碰撞後，再遭聯結車推擠回原行駛之車道..... 自小客車係與對向
    聯結車碰撞發生前就已失控，右側車身才遭對向聯結車車頭撞及」等語，「據乙
    ○○所言路中有人孔無蓋板，形成坑洞，則路權或道路維護單位未善盡道路之責
    ，影響夜間行車安全，與本案有因果關係」等語，有各該委員會函附卷足參，且
    原審於八十九年六月九日上午十時勘驗肇事現場，由新莊市往樹林市方向電線桿
    樹堤幹七四號前有一已覆蓋圓孔蓋之下水道口（見勘驗附圖標示Ｅ之位置），有
    勘驗筆錄附圖在卷可按，觀諸肇事翌日所攝照片（見偵查第十八頁照片）所示，
    本件肇事時該下水道口確未覆加孔蓋，是本件車禍係被害人鍾文日駕駛車號ＥＨ
    ─五二五七號自用小客車，自對向車道沿防汛道路由新莊市往樹林市方向行駛，
    因其車道內有一未覆蓋下水道口形成凹洞，致所駕自小客車撞及該凹洞後，失控
    滑至乙○○所行駛之車道，復因乙○○超速、超載疏於車前狀況，見狀煞避不及
    ，致所駕曳引車右前側車頭撞及鍾文日所駕駛自小客車右側車身，再將該自小客
    車推擠至鍾文日原行駛車道，造成鍾文日死亡之事實，應可認定。則公訴人上揭
    所認係被告侵入被害人行駛車道，容有誤會。基此，被害人鍾文日駕車失控，事
    出有因，惟被告乙○○於前揭時地超速超載疏於車前狀況，煞避不及以致肇事，
    有如前述，仍無解於其過失責任，且被害人死亡，確因被告之過失行為所引起，
    則被告過失行為與被害人死亡間，具有相當因果關係。本件事證明確，被告犯行
    ，洵堪認定，自應依法論科。
四、按汽車駕駛人之駕駛工作，乃隨時可致他人身體、生命於危險之行為，並係具有
    將該行為繼續反覆行使地位之人，因之應有經常注意俾免他人於危險之特別注意
    義務。又刑法上所謂「業務」，係指以反覆同種類行為為目的之社會活動而言，
    不僅指主業務，尚包括附隨業務。本件被告乙○○係曳引車司機，以從事駕駛為
    業，其於前揭時地運載水泥於途中肇事，業據其供明在卷，故駕駛該車本屬其社
    會活動之一，在社會上有其特殊之屬性（地位）而駕車，其本此屬性而駕車，自
    屬業務之範圍（最高法院七十五年臺上字第一六八五號判例參照）。其於執行業
    務中駕車肇事，致人於死，核其所為，係犯刑法第二百七十六條第二項之業務過
    失致死罪。其於肇事後，犯罪未被發覺前，即向赴現場處理車禍之警員莊國勝自
    首，有卷附之事故調查報告表報案人欄記明係被告乙○○無訛，且其留在現場等
    候處理，並經證人莊國勝證述屬實，足見其有接受裁判之意，符合自首之規定，
    應依刑法第六十二條前段之規定減輕其刑。
五、原審以被告罪證明確，本同上見解，適用刑法第二百七十六條第二項、第六十二
    條前段，罰金罰鍰提高標準條例第一條前段，爰審酌被告疏於一時，其過失之程
    度，所生侵害生命法益危害，惟肇事復留在現場等候處理，事後雖欲賠償被害人
    家屬新台幣（下同）三百萬元，惜因被害人家屬要求賠償四百萬元，致未達成和
    解等一切情狀，量處有期徒刑一年二月。其認事用法，均無不合，被告上訴意旨
    以量刑過重指摘原判不當，非有理由。檢察官上訴意旨則認原審未基於獨立審判
    之精神，單依該鑑定報告即為相同之認定，該判決認事用法顯有未當。又原審僅
    以被告偵訊中自述其行車速度為五十公里，即認定被告行車速度為五十餘公里，
    惟依事故現場圖被告煞車痕長達三十餘公尺，此煞車痕之距離絕非時速五十公里
    所能造成，被告實際上行車速度遠超過原審認定之時速五十餘公里。原審判決以
    被告之自述即認定行車速度為五十餘公里，未依煞車痕距離查明被告實際上行車
    速度，顯有應於審判期日調查證據而未予調查之違法處。其實被告數年前曾犯有
    相同業務過失致死案件，卻仍不知警惕，且事後遲遲不與告訴人商議和解事宜，
    待原審言詞辯論即將終結時，才稱願以新臺幣三百萬元賠償告訴人，其犯後態度
    無法令人原諒等語並指摘原判決不當。然查依兩車車損照片觀之，被害人之自小
    客車右側車身遭嚴重撞擊凹損，而被告聯結車右前車頭碰損，其實際狀應係自
    小客車橫向打滑，左斜向侵入被告車道，導致自小客右側車身與聯結車之右前車
    頭先行接觸碰撞，因此，聯結車右前方受到壓迫，始左偏向對向車道傾斜，並將
    橫於聯結車前之自小客車推擠回原行駛車道，鑑定意見並無不妥，如認被告聯結
    車侵入對向車道，則自小客車車損位置應係車前或左前車頭或左側車身位置，而
    被告之聯結車車損應在車前或左側車頭前方，始為相當，今自小客車右側車身嚴
    重受創，即使橫停在其車道內，依被告所駕聯結車行進方向及車煞車痕顯示向左
    傾斜之方向行進，聯結車首先接觸自小客車之部位，亦應在左側車頭前方位置，
    何以會是右側車頭前方﹖是只有在自小客車打滑橫向，並以行進方向斜向進入對
    向車道，才會造成如此車損結果。又依道路交通事故調查報告表所載，聯結車右
    後煞車為九、一公尺，左後煞車痕為五、一公尺，其行車速度僅在三十至三十五
    公里之間，有交通部頒剎車距離表附本院卷可稽，惟此係正常無阻礙之狀下所
    為換算，本件自小客車橫向阻檔於聯結車前，故除煞車痕所換算之車速外，尚應
    參酌自小客車之阻力，因而造成縮短剎車距離之因素，是被告自稱其車速為五十
    餘公里，尚堪採信，檢察官認剎車痕為三十公尺，被告當時車速應不止五十餘公
    里，並無所憑。至被告與被害人有無達成和解，此乃民事賠償問題，非不得依民
    事途徑請求，原審依和解過程，審酌被告犯罪一切情狀乃量處有期徒刑一年二月
    ，堪認妥適，檢察官上訴，亦無理由，應予駁回。
據上論結應依刑事訴訟法第三百六十八條判決如主文。
本案經檢察官呂光華到庭執行職務。
中      華      民      國    八十九    年      十      月      十八    日
                                臺灣高等法院刑事第二十五庭
                                    審判長法  官  許  國  宏
                                          法  官  袁  從  楨
                                          法  官  洪  光  燦
右正本證明與原本無異。
如不服本判決應於收受送達後十日內向本院提出上訴書狀，其未敘述上訴之理由者並
得於提起上訴後十日內向本院補提理由書（均須按他造當事人之人數附繕本）。
                                          書記官  張  永  富
中      華      民      國    八十九    年      十      月      二十    日
附錄：本案論罪科刑法條全文
刑法第二百七十六條
因過失致人於死者，處二年以下有期徒刑、拘役或二千元以下罰金。
從事業務之人，因業務上之過失犯前項之罪者，處五年以下有期徒刑或拘役，得併科
三千元以下罰金。


司法院資訊處製作；財團法人民間司法改革基金會備份。
